臺灣高等法院民事判決
111年度上易字第142號
上  訴  人  李元良    

訴訟代理人  蔡孟潔律師
被上訴人    莊英龍  
訴訟代理人  袁曉君律師
上列當事人間請求給付貨款事件，上訴人對於中華民國110年11
月30日臺灣桃園地方法院109年度訴字第2732號第一審判決提起
上訴，並為訴之追加，本院於111年9月21日言詞辯論終結，判決
如下：
    主      文
上訴及追加之訴均駁回。
第二審（含追加之訴）訴訟費用由上訴人負擔。  
    事實及理由
壹、程序部分
    按第二審訴之變更或追加，非經他造同意不得為之，但請求
    之基礎事實同一、擴張或減縮應受判決事項之聲明者，不在
    此限，民事訴訟法第446條第1項、第255條第1項第2款、第3
    款定有明文。又不變更訴訟標的，而補充或更正事實上或法
    律上之陳述者，非為訴之變更，同法第256條亦有規定。查
    上訴人於原審主張依兩造間約定，請求被上訴人給付出售神
    桌所得貨款新臺幣(下同)62萬2500元，及自起訴狀繕本送達
    翌日起至清償日止按年息5%計算之利息。經原審判決上訴人
    敗訴，上訴人全部聲明不服上訴（本院卷第15頁）。嗣於本
    院審理中，上訴人敘明其請求權基礎為民法第549條第1項，
　　核屬補充或更正事實上或法律上之陳述，非為訴之變更或追
    加，自無不合。另追加民法第541條、第179條、第181條規
    定為請求權基礎，及追加備位之訴，主張依民法第549條第1
    項、第179條規定，請求被上訴人應將附表所示神桌（下稱
    系爭神桌）返還予伊，核與原訴之主張皆本於與被上訴人間
    因寄賣神桌所生爭執之同一基礎事實，原請求之證據資料於
    追加之訴亦得加以利用。又上訴人就請求被上訴人為金錢給
    付之利息部分，減縮自民國111年8月24日起算(本院卷第245
    頁)。被上訴人就上訴人前揭訴之追加、減縮均為同意(本院
    卷第246、247頁)，揆諸前揭說明，應予准許(上訴人前開減
    縮部分，已非本院審理範圍，於茲不贅)。
貳、實體部分
一、上訴人主張：伊於101年底將系爭神桌經由訴外人「盧成大
    」（已於103、104年間去世）交予被上訴人寄賣，約定賣出
    後應交付價金予伊，兩造成立寄賣契約，「盧成大」並交付
    伊記載系爭神桌之收據1紙（下稱系爭收據），爰依民法第5
    49條第1項規定，及追加同法第541條、第179條、第181條規
    定，請求被上訴人給付系爭神桌之價金計62萬2500元本息。
    若認伊不得請求被上訴人返還系爭神桌出賣價金，兩造間之
    寄賣契約本質屬委任契約，伊得隨時終止契約，爰以111年8
    月12日民事變更上訴聲明暨陳報狀為終止契約之意思表示，
    並依民法第549條第1項、第179條規定，備位追加請求被上
    訴人返還系爭神桌等語。並上訴聲明：㈠原判決（除減縮部
    分外）廢棄；㈡被上訴人應給付上訴人62萬2500元，及自111
    年8月24日起至清償日止按年息5%計算之利息。追加備位聲
    明：被上訴人應將系爭神桌返還予上訴人。
二、被上訴人則以：伊未與上訴人成立寄賣契約，當初乃「盧成
    大」與伊接洽，並以每月4000元向伊承租處所置放神桌物品
    ，該等物品均由「盧成大」自行處理出售，伊並未代為銷售
    。伊並不認識上訴人，上訴人係在「盧成大」去世4年後始
    出面主張兩造間存有寄賣契約云云，乃屬不實。況「盧成大
    」目前所餘放置伊處所之神桌物品與附表所示系爭神桌並不
    相同，上訴人請求伊給付寄賣系爭神桌所得金錢或返還系爭
    神桌，均無理由等語，資為抗辯。並答辯聲明：上訴及追加
    之訴均駁回。
三、上訴人主張伊於101年底將系爭神桌交予被上訴人寄賣，並
    提出系爭收據、證人李建成之證詞及被上訴人之回信為據（
    原審卷第7頁、本院卷第152至157頁、第27至31頁），然為
    被上訴人否認，並以前揭情詞置辯，經查：
㈠、上訴人主張系爭收據所載如附表所示系爭神桌，乃「盧成大
    」所書寫，其下記載「0000000000」、「10月2日」、「鴻
    蓮莊」等字，則為被上訴人所書寫云云。被上訴人固不爭執
    「盧成大」有交付伊系爭收據影本，然否認其下所載「0000
    000000」「10月2日」「鴻蓮莊」等字為伊所書寫，並辯稱
    ：「盧成大」說他的東西放伊這裡，叫伊不要動，他要自己
    賣等語（本院卷第299頁）。而經本院命被上訴人當庭書寫
    「莊英龍」、「鴻蓮莊」等字三遍，被上訴人當庭所寫之「
    鴻蓮莊」與系爭收據所載之「鴻蓮莊」，及系爭收據上「鴻
    蓮莊」之「莊」字與被上訴人於本院102年度上易字第1908
    號刑事案件（下稱刑事另案）偵查、審理中所簽「莊英龍」
    之「莊」字寫法均不相同（刑事另案他字卷第37頁、第48頁
    、第57頁、偵續卷第19頁、第33頁、第41頁、審易卷第26頁
    反面），業經本院當庭勘驗屬實（本院卷第299至300頁、第
    303頁）；另觀之被上訴人當庭書寫「鴻蓮莊」之「鴻蓮」
    ，與刑事另案卷內之送貨單上上訴人自承為其書寫之「鴻蓮
    企業莊英龍」之「鴻蓮」等字書寫筆法亦不同（刑事另案他
    字卷第6頁），已難認系爭收據為被上訴人收受系爭神桌而
    簽發予上訴人之證明。
㈡、又證人李建成固於本院證述：伊於101年有跟「盧成大」幫上
    訴人載一批神桌到被上訴人的工廠和倉庫，都是做好的神桌
    ，當時由伊和「盧成大」一起載去，是「盧成大」找伊去載
    的，並告訴伊那是上訴人的貨，載去的神桌就是如附表所示
    物品，但伊不能確定哪些神桌是伊或是「盧成大」所載，因
    為伊與「盧成大」來回各4趟，每趟每車可以載3組神桌，所
    以附表所示計23組神桌都有載到。不過伊不知道兩造間如何
    寄賣結算等語（本院卷第152至156頁）。然證人李建成經本
    院質之為何記憶如此清楚，證人李建成答稱：上訴人就此比
    較清楚，最近有來跟伊說等語（本院卷第265至266頁），足
    認證人李建成上開證詞已受上訴人說法引導而難以遽信。且
    被上訴人提出「盧成大」寄放在其處所之神桌物品照片2張
    （本院第162至163頁），證人李建成證稱即為伊與「盧成大
    」載去之神桌等語（本院卷第153頁），然證人李建成既自
    承其與「盧成大」各自載運4趟，每趟3組神桌等語，依其所
    證，其僅載運約一半數量之神桌，何能於10餘年後認出非屬
    其載運之神桌，更屬有疑。況觀諸照片中之物品為未完成加
    工組裝之半成品，與上訴人主張得以販賣之系爭神桌難認相
    同，且證人李建成亦僅證述有載神桌前往被上訴人工廠和倉
    庫，並未證述其有親見被上訴人如何與上訴人成立寄賣契約
    ，則依證人李建成證述亦不足證明被上訴人收受上訴人之系
    爭神桌，並與上訴人成立寄賣契約。
㈢、再被上訴人於107年10月18日回覆上訴人之信函記載：「7年
    了，當初盧先生托我一匹神桌，因他的朋友快往生，全部托
    盧先生處理，盧先生在我工廠10幾年工做，寄我工廠一個月
    4仟元租金，而盧先生貨可由他進出，一年租金48000，7年3
    36000。我問你向人租房要錢嗎?...簽名是我的貨，我貨單
    是我才簽名...我和盧先生是他寫的筆蹟。重點是白紙黑字
    ，你是4年後盧先生往生你才冒出來，連貨運費12000盧先生
    沒給我，你什麼理由是你的」等語（本院卷第29至31頁），
    核與被上訴人抗辯：伊未與上訴人成立寄賣契約，當初乃「
    盧成大」與伊接洽，並以每月4000元向伊承租處所置放神桌
    物品，該等物品均由「盧成大」自行處理出售，伊並未代為
    銷售等語相符，自難以上開信函認定被上訴人收受上訴人之
    系爭神桌而與上訴人成立寄賣契約。且衡諸上訴人於原審陳
    稱：其與「盧成大」及另1人，共3人一起將系爭神桌載運至
    被上訴人處所等語（原審卷第119頁），於本院復改稱：因
    伊家中從事製作神桌行業，伊兩個弟弟，當時一人已過世，
    另一人重病，無人承繼此行業，而伊本身旅居海外，無法處
    理此批神桌，因此委託「盧成大」處理，伊是於106、107年
    間才至被上訴人的店去找被上訴人等語（本院卷第298頁）
    ，堪認上訴人係委託「盧成大」處理系爭神桌，亦未直接接
    洽被上訴人，則被上訴人辯稱並無與上訴人成立寄賣契約，
    堪信為真。
㈣、準此，依上訴人所提證據尚不能證明被上訴人有收受上訴人
    之系爭神桌，及兩造間成立寄賣契約，故上訴人依兩造間寄
    賣契約請求被上訴人給付系爭神桌之寄賣價金62萬2500元本
    息或返還系爭神桌云云，核屬無據。
四、綜上所述，上訴人依民法第549條第1項規定，請求被上訴人
    給付62萬2500元，及自111年8月24日起至清償日止，按年息
    5％計算之利息，為無理由，不應准許。原審為上訴人敗訴之
    判決，核無違誤，上訴意旨指摘原判決不當，求予廢棄改判
    ，為無理由，應予駁回。又上訴人追加民法第541條、第179
    條、第181條規定為訴訟標的，請求被上訴人給付62萬2500
    元本息，及依民法第549條第1項、第179條規定，追加請求
    被上訴人返還系爭神桌，亦無理由，併予駁回。
五、本件事證已臻明確，兩造其餘攻擊防禦及未經援用之證據，
    審酌後核與判決結果不生影響，爰不一一論述，附此敘明。
六、據上論結，本件上訴及追加之訴均為無理由，依民事訴訟法
    第449條第1項、第78條，判決如主文。　　
中　　華　　民　　國　　111 　年　　9 　　月　　28　　日
                  民事第十三庭  
                        審判長法  官   林純如
                              法  官   林于人
                              法  官   柯雅惠
正本係照原本作成。
不得上訴。
中　　華　　民　　國　　111 　年　　9 　　月　　29　　日

　　　　　　　　　　　　　　  書記官   陳泰寧　　　　
　　　　　　　　　　　　　　　　　　　　　　　　
　　　　　　　　　　　　　　　
附表：系爭神桌      編號 神桌項目 單位 數量 1 車踏師 7尺 9組 2 漢式  7尺 1組 3 漢式  4尺2 1組 4 拉米 4尺2 1組 5 漆好 42*29 1架 6 拉米 6尺3 3組 7 拉米  7尺 1組 8 紫檀  7尺 1組 9 花梨 7尺3洞 1組 10 花梨漢式  5尺 1組 11 花梨筒座漆  7尺 1組 12 花梨筒座白身  7尺 1組 13 烏心石坎具白身筒座 7尺 1組